最  高  行  政  法  院  裁  定
111年度抗字第162號
抗  告  人  陳煒仁                                      

上列抗告人因與相對人臺北市政府教育局間陳情事件，對於中華
民國111年5月9日臺北高等行政法院111年度訴字第334號裁定，
提起抗告，本院裁定如下︰
　　主  文
抗告駁回。
抗告訴訟費用由抗告人負擔。
　　理  由
一、按抗告法院認抗告為不合法或無理由者，應為駁回抗告之裁
    定。
二、抗告人原所有之臺北市○○區○○段0小段00地號土地（現併入
    同段0小段00地號）及其上門牌號碼為臺北市○○區○○路000巷
    0號建物，前因臺北市政府辦理萬華區老松國民小學擴建工
    程所需，經行政院民國77年5月2日台（77）內地字第595001
    號函核准徵收114筆土地及建築改良物（含抗告人上開土地
    及建物，下稱系爭徵收案），並由改制前臺北市政府地政處
    分別以77年12月20日北市地四字第58092號及80年1月7日北
    市地四字第00327號公告徵收土地、建築改良物，並先後於7
    8年3月13日、83年6月3日發放徵收補償費完竣。抗告人與系
    爭徵收案所涉土地所有權人，前於94年間曾共同訴請收回被
    徵收土地，先後經臺北高等行政法院（下稱原審）95年度訴
    字第1512號判決、本院97年度裁字第932號裁定駁回確定。
    嗣抗告人自102年間起，仍反覆就系爭徵收案提起行政爭訟
    ，請求確認徵收關係不存在、收回被徵收之土地及確認徵收
    失其效力等，迭經行政法院裁判駁回在案。抗告人另多次向
    內政部請求撤銷、廢止徵收，經內政部106年12月6日土地徵
    收審議小組第147次會議決議否准，向行政院提起訴願遭駁
    回後，再提起課予義務訴訟，經原審106年度訴字第1141號
    判決駁回確定在案。本件乃抗告人以110年9月23日申請書向
    相對人請求撤銷徵收，相對人審認抗告人不服系爭徵收案多
    次以不同理由大量提出陳情，經函復後仍就同一事由提出陳
    情，爰依行政程序法第173條第2款規定，不再回復。抗告人
    不服，以相對人有應作為而不作為之情事，提起訴願，遭決
    定不受理後，提起行政訴訟（撤銷訴訟)，經原審111年度訴
    字第334號裁定（下稱原裁定）以相對人依行政程序法第173
    條第2款規定，對抗告人就同一事由多次大量提出陳情不再
    回復，並無違反行政作為義務，亦無行政處分之存在，是抗
    告人提起本件撤銷訴訟，起訴欠缺訴訟要件且非得補正為由
    ，裁定駁回之。抗告人仍不服，遂提起本件抗告。
三、抗告意旨略謂：系爭徵收案於78年才有徵收計畫，但原審卻
    認77年計畫已完成，明顯違背事實，並援引司法院釋字第38
    4號、第423號、第751號、第230號、第572號解釋，主張徵
    收程序違反法定程序等語。
四、本院查：
　㈠按行政訴訟法第107條第1項第10款規定：「原告之訴，有下
    列各款情形之一者，行政法院應以裁定駁回之。……十、起訴
    不合程式或不備其他要件者。」第4條第1項規定：「人民因
    中央或地方機關之違法行政處分，認為損害其權利或法律上
    之利益，經依訴願法提起訴願而不服其決定，或提起訴願逾
    3個月不為決定，或延長訴願決定期間逾2個月不為決定者，
    得向行政法院提起撤銷訴訟。」第5條第1項規定：「人民因
    中央或地方機關對其依法申請之案件，於法令所定期間內應
    作為而不作為，認為其權利或法律上利益受損害者，經依訴
    願程序後，得向行政法院提起請求該機關應為行政處分或應
    為特定內容之行政處分之訴訟。」可知，須人民所不服者係
    行政處分，始得循經訴願程序提起行政訴訟法第4條規定之
    撤銷訴訟。提起行政訴訟法第5條第1項規定之課予義務訴訟
    ，須行政機關就人民之申請有怠為處分情事，始得循經訴願
    程序提起之。而所謂行政處分，依行政程序法第92條第1項
    規定係指行政機關就公法上具體事件所為之決定或其他公權
    力措施而對外直接發生法律效果之單方行政行為。至「人民
    對於行政興革之建議、行政法令之查詢、行政違失之舉發或
    行政上權益之維護，得向主管機關陳情。」雖為行政程序法
    第168條所明定，惟本條係基於從寬原則，將行政違失之舉
    發列入得提出「陳情」之事項，尚非即為行政訴訟法第5條
    規定之「依法申請」。行政機關因同一事由，經予適當處理
    ，並已明確答覆後，人民仍一再陳情，而不予處理，人民權
    利或法律上利益亦不會因此受損害，自不得提起撤銷訴訟或
    課予義務訴訟。
　㈡經查，抗告人雖以110年9月23日申請書向相對人請求撤銷系
    爭徵收，然抗告人不服系爭徵收案，前經多次提起行政訴訟
    ，均業經行政法院判決確定，抗告人再以書面向臺北市政府
    請求說明，經臺北市政府交由相對人予以函復在案，相對人
    審認抗告人不服系爭徵收案多次以不同理由大量提出陳情，
    經函復後仍就同一事由提出陳情，爰依行政程序法第173條
    第2款規定，以同一事由，經予適當處理，並已明確答覆後
    ，抗告人仍一再陳情而不予處理，不再回復。雖抗告人就相
    對人未予回復處理，有所不服，然因抗告人所陳情之事項，
    核係重申其主張相對人有行政違失行為所為舉發陳情，非屬
    依法申請案件，依上述規定及說明，其並不得據以向行政法
    院提起撤銷訴訟或課予義務訴訟。原裁定以抗告人於原審之
    起訴不合法，依行政訴訟法第107條第1項第10款規定，予以
    裁定駁回，結論核無不合。
  ㈢綜上，原裁定駁回抗告人於原審之訴，於法並無違誤。抗告
    意旨，指摘原裁定違誤，求予廢棄，難認有理由，應予駁回
    。
五、據上論結，本件抗告為無理由。依行政訴訟法第104條、民
    事訴訟法第95條、第78條，裁定如主文。
中　　華　　民　　國　　111 　年　　8 　　月　　25　　日
                    最高行政法院第一庭
                        審判長法官  吳　東　都　
                              法官　蔡  紹  良
                              法官　林　妙　黛
　　　　　　　　　　　　　　　法官  侯  志  融
                              法官　王　俊　雄

以  上  正  本  證  明  與  原  本  無  異
中　　華　　民　　國　　111 　年　　8 　　月　　25　　日
　　　　　　　　　　　　　　　書記官　張  玉  純